【裁判字號】    91,訴,3870
【裁判日期】    920710
【裁判案由】    損害賠償
【裁判全文】
臺灣台中地方法院民事判決  九十一年度訴字第三八七○號
    原      告  乙○○
    被      告  甲○○
                丙○○
右當事人間請求損害賠償事件，經本院刑事庭移送前來 (九十一年度交附民字第二九
五號)，本院判決如左：
    主    文
被告應連帶給付原告新台幣貳萬零伍佰捌拾肆元，及自民國九十一年六月二十八日起
至清償日止按年息百分之五計算之利息。
原告其餘之訴駁回。
訴訟費用由被告連帶負擔百分之四，餘由原告負擔。
本判決原告勝訴部分，於原告以新台幣陸仟捌佰元為被告供擔保後，得假執行。
原告其餘假執行之聲請駁回。
    事實及理由
甲、程序方面：
    被告丙○○受合法通知，無正當理由，未於言詞辯論期日到場，核無民事訴訟法
    第三百八十六條各款所列情形，爰依原告之聲請，由其一造辯論而為判決。
乙、實體方面：
壹、兩造爭執要旨：
一、原告起訴主張：被告甲○○於民國九十一年二月二十二日下午六時三十分許，與
    被告丙○○至台中縣后里鄉○○路一○九巷一弄二十七號，強迫原告將未到期之
    借款先行以現金償還，或在已簽發交付之支票上重新塗改日期蓋章，以利提前兌
    付，經原告拒絕，詎被告甲○○竟向被告丙○○唆使：「不修理她拿不到錢，打
    她」等語。被告丙○○遂基於傷害之犯意，以右手握拳連續毆擊原告之頭部，致
    原告受有左臉頰腫脹瘀青之傷害，其二人之傷害行為與原告之受傷間，具有相當
    因果關係，被告應負共同侵權行為連帶損害賠償責任，而原告因被告之傷害行為
    計支出新台幣 (下同)五百八十四元醫療費用；且原告獨自經營服飾精品店，頭
    部受被告重力毆打後，頭痛頭昏無法站立加以臉部瘀腫，致無法開店營業共計二
    個月，以每月五萬元計算，減少勞動能力損失共十萬元；另原告身為女性顏面受
    此傷害及前開傷害，在鄉里受人指指點點，內心痛苦萬分，為彌補精神上損害，
    應得主張五十萬元之慰撫金，為此爰依侵權行為之法則提起本訴等語。並聲明：
    (一)被告應連帶給付原告六十萬零五百八十四元，及自起訴狀繕本送達翌日即九
    十一年六月二十八日起至清償日止，按年息百分之五計算之利息；(二)原告願供
    擔保，請准宣告假執行。
二、被告丙○○未於言詞辯論期日到場，亦未提出書狀作何聲明或陳述。被告甲○○
    則以：伊並未教唆被告丙○○毆打原告，刑事判決認定有誤等語資為抗辯。並聲
    明：判決駁回原告之訴及假執行之聲請。
貳、得心證之理由：
一、原告主張被告甲○○因債務糾紛，於右揭時地教唆被告丙○○毆打原告，致原告
    受有左臉頰腫脹瘀青之事實，為被告甲○○否認，並以前詞置辯，惟查：
(一)、被告甲○○曾於右揭時地因債務糾紛教唆被告丙○○毆打原告之事實，業經證
      人即原告之夫唐華龍前於原告對被告二人提出刑事傷害告訴之九十一年二月二
      十八日警訊 (見本院調取之台灣台中地方法院檢察署九十一年度偵字第七二九
      五號偵查卷宗《下稱偵查卷》第十一頁)、台灣台中地方法院檢察署檢察官九
      十一年四月二十二日訊問 (見偵查卷十八頁)、本院刑事庭法官九十一年七月
      二十二日訊問 (見本院調取之本院刑事庭九十一年度易字第一四０七號刑事卷
      宗《下稱本院刑事卷》第五八、五九頁)時證述明確；另原告遭毆打受有左臉
      頰腫脹瘀青五‧五×四‧五公分之傷害，除據原告提出行政院衛生署豐原醫院
      (下稱豐原醫院)診斷證明書影本一件為證外，另有本院刑事庭法官向豐原醫院
      調取之病歷資料影本附於刑事卷第四六、四七頁卷宗可查，堪認原告該部分之
      主張為真實。
(二)、被告甲○○於九十一年三月十八日警訊時陳稱：伊二人於九十一年二月二十二
      日下午六時三十分許為債務問題至前揭處所時，原告非但未還錢，且大聲講話
      態度惡劣云云 (見偵查卷第七頁)；被告丙○○於九十一年二月二十二日警訊
      時陳稱：原告有大聲喊叫，伊有推原告一下；於本院刑事庭法官九十一年九月
      三十日審理時陳稱：原告與被告甲○○有發生爭執云云；證人即被告之友人當
      時亦在場之蕭琦於本院刑事庭法官九十一年八月十二日訊問時證稱：兩造當時
      有發生爭執，並有推擠云云 (見本院刑事卷七九頁)，是依被告、證人蕭琦之
      上開陳述及證述，其等雖否認原告有遭毆打之事，惟當日兩造確曾發生爭吵，
      且有肢體衝突之事實，應可認定。其次，證人唐華龍係於當日被告尚在場時即
      以電話報警，經證人即台中縣警察局大甲分局義里派出所員警黃國男於同日下
      午約六時四十分許到場處理雙方糾紛，原告當場手扶著臉向證人黃國男指訴其
      臉部遭受被告丙○○以拳頭毆打而受傷之事實，業據證人黃國男於台灣台中地
      方法院檢察署檢察官九十一年四月二十九日訊問 (見偵查卷二四頁)、本院刑
      事庭法官九十一年七月二十二日訊問 (見本院刑事卷第五二、五三、五五頁)
      時證述明確。再者，原告於當日晚間八時許，即至豐原醫院就診，並檢驗出有
      上開傷害之事實，亦有前揭病歷資料可查。則參諸兩造於右揭時地曾發生爭吵
      且有肢體衝突；原告之夫隨即報案原告並於警員到場時以手扶臉指述遭毆打受
      傷；原告復於當日即至醫院就診並檢驗出有與其指述部位相符之傷害等情況證
      據，益足徵原告該部分之主張為可採。
(三)、證人黃國男於台灣台中地方法院檢察署檢察官九十一年四月二十九日訊問 (
      見偵查卷二四頁、二五頁)、本院刑事庭法官九十一年七月二十二日訊問 ( 見
      本院刑事卷第五二、五三、五五頁)時雖證稱：沒有看到原告身上有明顯外傷
      紅腫或流血的樣子，案發當時人多嘴雜，伊沒有聽到證人唐華龍說是被告甲○
      ○教唆被告丙○○打告訴人等語，惟原告所受者為左臉頰腫脹瘀青五‧五×四
      ‧五公分之傷害，顯見該傷勢輕微，而證人黃國男係於當日晚間六時四十分許
      (即證人唐華龍報案後約十分鐘左右)即趕抵現場，以此等輕微之傷勢種類及受
      傷面積，未於遭毆後十分鐘內顯現於外，尚稱合理，自不得認為原告所受之傷
      害，非遭被告丙○○毆打所致；另證人黃國男係因案發當時人多嘴雜未能完全
      掌握狀況，自難認原告案發當時未對被告甲○○提出教唆傷害告訴，或被告甲
      ○○未教唆傷害原告。至於證人蕭琦於本院刑事庭法官九十一年八月十二日訊
      問時雖證稱：沒有看到被告丙○○打原告，也沒有發生這件事云云，然其同時
      證：告訴人有告知警察她被打，因警察沒問伊，伊就未跟警察說明沒有這回事
      云云（見刑事卷宗八十頁），但證人蕭琦係被告二人之友人，若當時係原告向
      警方誣指被告二人有傷害犯行，證人蕭琦既認沒有此事，為何不立即向警方表
      明係原告誣告，以維護友人即被告二人之清白，反默不做聲，任由原告向警方
      指控，是證人蕭琦上開證詞顯與常情有違，要難採信，亦不足以作為有利於被
      告之判斷。
(四)、被告甲○○、丙○○因前開行為，分別觸犯教唆普通傷害、普通傷害罪行，亦
      經本院刑事庭、台灣高等法院台中分院 (九十一年度上易字第二一七六號)各
      判處拘役二十日、三十日確定，此有判決書二件附於各該事件卷宗可稽，被告
      甲○○之辯解，應無足採。
二、因故意或過失不法侵害他人權利者，負損害賠償責任；數人共同不法侵害他人之
    權利者，連帶負損害賠償責任﹔造意人及幫助人，視為共同行為人；不法侵害他
    人之身體或健康者，對於被害人因此喪失或減少勞動能力或增加生活上之需要時
    ，應負損害賠償責任；不法侵害他人之身體、健康者，被害人雖非財產上之損害
    ，亦得請求賠償相當之金額，民法第一百八十四條第一項前段、第一百八十五條
    第一項前段、第二項、第一百九十三條第一項、第一百九十五條第一項前段分別
    定有明文。當事人因傷害所支出之診斷書費用，最高法院本曾作成六十六年度第
    五次民庭庭推總會議決議，認非係因侵權行為所生財產上之損害，不得請求賠償
    ，惟該決議業經最高法院九十一年度第七次民事庭會議決議不再援用，是當事人
    是否得請求加害人賠償診斷書費用，自應視該費用之支出與侵權行為間是否有相
    關因果關係為斷，不宜再一概否認該部分之賠償請求權。非財產上損害之慰撫金
    數額，究竟若干為適當，應斟酌兩造身分、地位、經濟狀況、加害程度及其他各
    種情形，俾為審判之依據 (最高法院八十六年度台上字第五一一號、第三五三七
    號判決意旨參照)。被告甲○○教唆被告丙○○毆打原告之事實，業如前述，且
    該行為與原告受傷之結果，應有相當因果關係，則被告二人共同故意不法侵害原
    告之權利應可認定，是原告依上開規定請求被告連帶賠償損害即屬有據，茲就其
    請求之金額審究如下：
(一)、醫療費用：原告受傷後就醫所需費用，除由全民健康保險給付外，計支出五百
      八十四元之事實，業據原告提出豐原醫院門診費用證明書影本一件為證，應屬
      實在。而觀諸前開證明書所載，原告所支出之費用中，有八十四元係證明書費
      ，本院認該部分之支出固非屬醫藥費，然仍不失為增加生活上需要之支出，且
      與被告之傷害行為間應有相當因果關係，非不得請求賠償，是前開費用既為原
      告實際支出，原告請求賠償，自屬有據。
(二)、減少勞動能力損失：原告所陳頭部受被告重力毆打後，頭痛頭昏無法站立加以
      臉部瘀腫，致無法開店營業共計二個月云云一節，並無證據證明；且觀諸前揭
      豐原醫院診斷證明書及病歷資料影本所示，原告僅係受有左臉頰腫脹瘀青五‧
      五×四‧五公分之輕微傷害，就診當日並未住院，並僅於九十一年二月二十六
      日至門診追蹤治療一次，如謂原告受有上開無須住院之輕微傷害，竟會導致無
      法開店營業之結果，顯與常情有違，原告該部分之主張未免言過其實，洵無足
      採，其請求被告賠償受傷無法營業之損失，自屬無據。
(三)、慰撫金：原告遭毆打成傷，受有左臉頰腫脹瘀青五‧五×四‧五公分之傷害，
      所受傷害雖屬輕微，仍難免產生精神上痛苦，而原告係商畢業，已婚，育有一
      子一女，均已成年，名下無不動產，每月收入約五萬元；被告甲○○係國立政
      治大學公共行政系畢業，目前無業，未婚，名下無不動產，分據原告、被告甲
      ○○於本院九十二年四月三十日、同年六月十九日行言詞辯論時陳明；被告丙
      ○○則係專科畢業，家境小康，亦有九十一年二月二十二日警訊筆錄可稽 (
      見偵查卷第八頁)，本院審酌兩造之身分、地位、經濟狀況，被告係因債務糾
      紛故意毆打原告，原告所受傷害輕微精神之痛苦非重等一切情狀，認原告主張
      慰撫金額五十萬元，顯屬過高，應以二萬元為適當，原告在此範圍內之主張，
      應屬有據，逾此部分之主張即難憑採。
三、綜前所述，原告因本件傷害行為得請求被告連帶賠償之金額應為醫療費用五百八
    十四元、慰撫金二萬元，合計為二萬零五百八十四元。從而原告本於侵權行為之
    法則，請求被告連帶給付上開金額及自起訴狀繕本送達翌日即九十一年六月二十
    八日起至清償日止，按年息百分之五計算之利息，為有理由，應予准許，原告逾
    此範圍之請求即非正當，應予駁回。
四、原告陳明願供擔保聲請宣告假執行，就其勝訴部分核無不合，爰酌定相當之擔保
    金額准許之；至原告敗訴之部分，其假執行之聲請已失所附麗，應駁回之。
肆、本件事證已臻明確，兩造其餘攻擊防禦及證據調查，均與本案之判斷不生影響，
    自勿庸一一審酌論列，併此敘明。
據上論結，本件原告之訴為一部有理由，一部無理由，依民事訴訟法第三百八十五條
第一項前段、第七十九條但書、第八十五條第二項、第三百九十條第二項，判決如主
文。
中      華      民      國    九十二    年      七      月      十      日
                                        臺灣臺中地方法院民事第一庭
~B法      官  劉長宜
右為正本係照原本作成。
如不服本判決，應於判決送達後二十日內，向本院提出上訴狀。
中      華      民      國    九十二     年      七      月    十一      日
~B法院書記官


司法院資訊處製作；財團法人民間司法改革基金會備份。
